臺灣新竹地方法院民事裁定
                                   109年度消債更字第96號
聲  請  人
即債務人    林宥綺（原名林怡璇）


代  理  人  劉德弘律師（法扶）
上列當事人因消費者債務清理事件聲請更生，本院裁定如下：
    主  文
債務人林宥綺自中華民國一百零九年十二月十六日十一時起開始
更生程序。
命司法事務官進行本件更生程序。
    理  由
一、按債務人不能清償債務或有不能清償之虞，且無擔保或無優
    先權之債務總額未逾新臺幣（下同）1,200 萬元者，於法院
    裁定開始清算程序或宣告破產前，得向法院聲請更生。法院
    開始更生程序之裁定，應載明其年、月、日、時，並即時發
    生效力。法院裁定開始更生或清算程序後，得命司法事務官
    進行更生或清算程序，必要時得選任律師、會計師或其他適
    當之自然人或法人一人為監督人或管理人，消費者債務清理
    條例（下稱消債條例）第3 條、第42條第1項、第45條第1項
    、第16條第1項分別定有明文。
二、本件聲請意旨略以：聲請人前有不能清償債務之情事，而積
    欠債務總額共10,673,810元，聲請人前向本院聲請債務前置
    調解，於調解期日前，最大債權銀行即中國信託商業銀行股
    份有限公司（下稱中國信託銀行）具狀向本院表示已與聲請
    人聯絡，惟因債務人於調解當時積欠金融機構與民間債權人
    之債務已高達900 多萬，而債務人表示每月僅可還款約1 萬
    多元，雙方無法達成共識，本行審核無調解可能，請求法院
    調解不成立等情，為此，聲請人爰依消費者債務清理條例請
    求裁定准許更生等語。
三、經查：
(一)、聲請人提出本件更生程序之聲請前，曾於109年6月間於本
      院向債權人聲請債務前置調解，於調解期日前，最大債權
      銀行即中國信託銀行與債務人已先私下聯絡討論還款方案
      ，惟雙方未能達成共識，最大債權銀行請求法院調解不成
      立等情，此有中國信託銀行於109年7月13日提出之陳報狀
      、調解程序筆錄、調解不成立證明書附於本院109 年度司
      消債調字第126號卷可稽（見調解卷第101、109、111頁）
      ，經核屬實，堪認聲請人已依消債條例之規定聲請前置調
      解未能成立，是以，聲請人據以聲請更生，本院自應綜合
      聲請人目前全部收支及財產狀況，評估是否已不能維持符
      合人性尊嚴之最基本生活條件，而有「不能清償或不能清
      償之虞」等情。
(二)、聲請人現任職於明泰科技股份有限公司，據聲請人提出之
      109年3月至8月薪資單及端午獎金領條（見本卷第77-89頁
      ）所核算，若不包含強制執行扣薪，聲請人每月平均薪資
      約52,196元（〈52,342＋52,846＋52,815＋53,097＋52,593＋49
      ,484〉6），另加計端午獎金之平均2,506元（30,075元1
      2個月），聲請人每月平均薪資可得54,702元（52,196元＋
      2,506 元），並有在職證明書（見本卷第75頁）附卷為憑
      ，則本院即以前開計算債務人每月平均收入約54,702元，
      作為計算債務人目前償債能力之依據。又據聲請人主張其
      每月生活開銷為：膳食費12,200元（包含早餐1,500元、
      午餐3,450元、晚餐4,500 元、消夜1,950元、水果800元
      ）、住宿相關費用9,750元（包含住宿費6,500元、電費80
      0元、水費200元、網路費800元、瓦斯費200元、手機費65
      0元、洗衣服200元、烘衣服400 元）、平常消費支出5,29
      2元（包含衣服1,000元、沐浴乳133 元、洗髮精200元、
      剪頭髮700元、化妝用具1,000元、牙線99元、牙膏260元
      、牙刷100元、衛生紙150元、濕紙巾300 元、口罩250元
      、家裡清潔用品500元、其他生活用品600 元）、交通費
      用3,334元（包含機車修理費883元、機車保養275 元、機
      車加油600元、搭火車來回1,576元）、醫療費2,800元（
      背部受傷治療及看病費2,300元、身體乳液500元）、勞保
      費1,008元、健保費855元、父母扶養費6,000元，總計：4
      1,240元（見本卷第18-20頁），經查，就聲請人主張勞健
      保費之部分，據聲請人上開提出之薪資單明細表所示，勞
      健保費支出已於薪資內扣除，故聲請人於生活必要支出中
      主張勞健保費部分，不應重覆列計，應予剔除；再就聲請
      人主張父母扶養費部分，聲請人陳報其父親現已過世，故
      本院就聲請人原主張父親扶養費部分予以剔除，另就聲請
      人主張母親扶養費部分，聲請人並未釋明其母親有何不能
      維持生活之情事，故難認每月有扶養費支出之必要，況除
      聲請人外，其母親尚有二名子女可負擔扶養，此有聲請人
      提出之財產及收入狀況說明書在卷可佐（見本卷第20頁）
      ，是聲請人既已積欠債務不能清償，卻將其母親列為受扶
      養人，尚難採信，就此部分主張，亦應予剔除。就聲請人
      所主張之其餘每月生活開銷之總額，仍不得高於行政院主
      計處公告台灣省109 年度每人每月必要生活費用14,866元
      （109年度每月最低生活費一覽表，見本院第295頁），則
      本件聲請人每月生活必要支出為14,866元，洵堪認定。
(三)、從而，聲請人主張無法負擔債務等語，以其每月收入約54
      ,702元（暫不計入年終獎金及其他聲請人未陳報之獎金部
      分），扣除每月必要生活支出14,866元觀之，雖餘39,836
      元可供支配，惟參以聲請人現積欠之債務總額約為10,673
      ,810元，以其目前每月所得餘額39,836元所計算，尚須約
      22年多始得清償完畢（計算式：10,673,810元÷39,836元÷
      12個月＝22.3年），聲請人顯無能力負擔清償，足見聲請
      人主張其有不能清償債務之情事存在，堪以採信。本院審
      酌聲請人名下除15 筆個人有效保單及7筆團體保險外（包
      含傷害保險、人壽保險及其他保險），別無其他財產（見
      本卷第35-43 頁），堪認聲請人客觀上經濟狀況已有不能
      清償債務之情形，而有藉助更生制度調整其與債權人間之
      權利義務關係而重建其經濟生活之必要。
(四)、再查，就聲請人每月收入部分，聲請人應尚有年終獎金及
      其他三節獎金、紅利金、季獎金等收入，是本件聲請人之
      更生還款方案，本院認應由司法事務官另行酌定清償之更
      生條件，併予敘明。
四、綜上所述，聲請人係一般消費者，其已達不能清償債務之程
    度，其中無擔保或無優先權之債務未逾12,000,000元，且未
    經法院裁定開始清算程序或宣告破產；又查無消費者債務清
    理條例第6 條第3項、第8條或第46條各款所定駁回更生聲請
    之事由存在，則聲請人聲請更生，即應屬有據。本件聲請人
    聲請更生既經准許，併依上開規定命司法事務官進行本件更
    生程序，爰裁定如主文。至聲請人於更生程序開始後，應提
    出足以為債權人會議可決或經法院認為公允之更生方案以供
    採擇，而司法事務官於進行本件更生程序、協助債務人提出
    更生方案時，亦應依債務人之薪資變化、社會常情及現實環
    境衡量債務人之償債能力，並酌留其生活上應變所需費用，
    進而協助債務人擬定允當之更生方案，始符消債條例重建債
    務人經濟生活之立法目的，附此敘明。
中    華    民    國   109    年    12   月     16    日
                        民事第二庭   法  官  陳麗芬
以上正本係照原本作成。
本件不得抗告。
中    華    民    國   109    年    12   月     16    日
                                     書記官  曾煜智